【裁判字號】    94,訴,870
【裁判日期】    950117
【裁判案由】    偽證
【裁判全文】
臺灣屏東地方法院刑事判決               94年度訴字第870號
公  訴  人  臺灣屏東地方法院檢察署檢察官
被      告  戊○○
選任辯護人  洪士宏律師
            林易玫律師
上列被告因偽證案件，經檢察官提起公訴（94年度偵字第3487號
），本院判決如下：
    主  文
戊○○犯偽證罪，處有期徒刑伍月。
    事  實
一、緣丁○○（另案審理中）為製造第二級毒品甲基安非他命牟
    利，乃命不知情之戊○○於民國94年1 月1 日，以其名義向
    不知情之甲○○承租位於屏東縣枋寮鄉○○村○○路25、27
    、29號（原門牌號碼為屏東縣枋寮鄉○○村○○路148-31、
    148-33、148-35號）之房屋，以供製造第二級毒品甲基安非
    他命場地之用，後丁○○與黃荻洪、黃建智（上2 人均另案
    審理中）於94年3 月中下旬某日起，僱用洪文義、張智勇（
    上2 人均另案審理中）、姓名年籍不詳綽號「阿扁」之成年
    男子等人，渠等遂共同基於製造第二級毒品甲基安非他命之
    犯意聯絡，在上開處所使用先驅原料麻黃素，製造第二級毒
    品甲基安非他命，於94年3 月25日13時許，為法務部調查局
    台南縣調查站人員在上開處所當場查獲黃荻洪、洪文義、張
    智勇等人，並扣得第二級毒品甲基安非他命結晶成品及液態
    半成品、製造工具、氯假麻黃素等物，嗣臺灣屏東地方法院
    檢察署檢察官據報後立即展開偵查，詎戊○○竟基於偽證之
    犯意，於94年5 月17日10時許，在臺灣屏東地方法院檢察署
    檢察官偵辦94年度偵字第1551號黃荻洪、洪文義、張智勇等
    人違反毒品危害防制條例案件時，經檢察官諭知偽證之處罰
    規定，且告以得拒絕證言後，於供前具結後，戊○○明知為
    不實事項，仍就丁○○是否涉及製造第二級毒品甲基安非他
    命之犯行，於案情有重要關係之事項為虛偽之陳述，證稱：
    「（是不是丁○○叫你去查獲地點【屏東縣枋寮鄉○○村○○路25號】訂租賃契約？）我自己去的，不是丁○○叫我去
    的，這案子與丁○○沒有關係。（剛剛有告訴你不想講或不
    屑講都沒有關係，就是不能亂講，會有偽證罪責？）沒有，
    是我自己要做生意用的，丁○○是我叔叔。（你為什麼作生
    意變到把地方給人家作安非他命？）我一時貪心想賺錢，我
    以（新臺幣，下同）一萬五千元出租給阿扁。」等語，圖使
    丁○○脫免刑事責任。
二、案經臺灣屏東地方法院檢察署檢察官自動簽分偵辦。
    理  由
一、關於證據能力之意見：
  (一)證人丙○○於檢察官偵查中經具結所為之證述，其未曾提及
    檢察官在偵查時有不法取供之情形，被告戊○○、辯護人亦
    未曾釋明上開證述有何顯不可信之情況，是證人丙○○於偵
    查中之證言依刑事訴訟法第159 條之1 第2 項之規定，自得
    為證據。另證人丙○○、甲○○於司法警察調查中之陳述，
    其性質雖均屬傳聞證據，且查無符合刑事訴訟法第159 條之
    1 至之4 之情形，惟渠等所為之上開陳述，業經於本院於審
    判程序時予以提示並告以要旨，且各經檢察官、被告及辯護
    人表示意見，檢察官、被告及辯護人已知上述筆錄乃傳聞證
    據，且均未於言詞辯論終結前對該等筆錄內容異議，是渠等
    上開陳述依刑事訴訟法第159 條之5 之規定，得為證據。
  (二)又測謊鑑定究竟有無證據能力，刑事訴訟法並無明文規定，
    惟實務上，送鑑單位依刑事訴訟法第208 條第1 項規定，囑
    託法務部調查局或內政部警政署刑事警察局為測謊檢查，受
    囑託機關就檢查結果，以該機關名義函覆原囑託之送鑑單位
    ，該測謊檢查結果之書面報告，即係受囑託機關之鑑定報告
    ，該機關之鑑定報告，形式上若符合測謊基本程式要件，包
    括：(一)經受測人同意配合，並已告知得拒絕受測，以減輕受
    測者不必要之壓力；(二)測謊員須經良好之專業訓練與相當之
    經驗；(三)測謊儀器品質良好且運作正常；(四)受測人身心及意
    識狀態正常；(五)測謊環境良好，無不當之外力干擾等要件，
    即賦予證據能力，最高法院著有92年台上字第3822號判決意
    旨可資參照。查本件臺灣屏東地方法院檢察署檢察官經被告
    戊○○之同意後，囑託法務部調查局第六處南部通訊中心對
    其進行測謊鑑定，被告於94年8 月4 日自願接受測謊，無強
    迫情事，測謊人員業已告知其得拒絕受測之權利，同時亦就
    測謊問卷內容及儀器明確說明，被告願就測謊人員之問題予
    以回答，又鑑定人安治國自90年4 月9 日起至90年7 月6 日
    止在法務部調查局修畢測謊技術課程，使用之測謊儀器係美
    國拉法葉儀器公司（Lafayette Instrument Co.）製造，型
    號761-98GA，測前均檢查紀錄功能，無故障因素方進行測試
    ，被告受測時身心狀況正常，測謊環境具備影音監視功能、
    空調、隔音，無外界干擾因素等情，有法務部調查局94年8
    月9 日調科南字第09400360130 號測謊報告書1 份附卷可稽
    （見94年度偵字第3487號卷第10頁至第18頁），本院審核認
    該測謊鑑定過程、儀器妥適，且鑑定人有良好之專業訓練與
    相當之經驗，形式上已符合上開測謊基本程式要件，是該測
    謊報告書自有證據能力。
二、訊據被告戊○○固坦承向甲○○承租上開房屋之事實不諱，
    惟矢口否認有為偽證之犯行，辯稱：伊作證時都實話實講，
    承租上開房屋本來要經營小吃部生意，後因貪圖較高租金而
    轉租予「張家成」云云。經查：
  (一)上開房屋係甲○○所有，登記在謝文玉名下，於94年1 月1
    日起至95年1 月1 日止由被告戊○○承租，而於94年3 月25
    日13時許，為法務部調查局台南縣調查站人員在該處查獲黃
    荻洪、洪文義、張智勇等人，並扣得第二級毒品甲基安非他
    命結晶成品及液態半成品、製造工具、氯假麻黃素等情，業
    據被告供承在卷，核與證人甲○○經法務部調查局屏東縣調
    查站人員詢問時（見94年度偵字第1551號卷第26頁反面）及
    本院審理時（見本院卷第40頁）證述之情相符，並有房屋租
    賃契約書（見94年度偵字第1551號卷第28頁、第29頁）及臺
    灣屏東地方法院檢察署檢察官94年度偵字第1551號起訴書各
    1 份在卷足憑，又被告於94年5 月17日10時許經臺灣屏東地
    方法院檢察署檢察官訊問時，於檢察官諭知偽證之處罰規定
    且告以得拒絕證言後，於供前具結後證稱：「（是不是丁○○叫你去查獲地點【屏東縣枋寮鄉○○村○○路25號】訂租
    賃契約？）我自己去的，不是丁○○叫我去的，這案子與丁○○沒有關係。（剛剛有告訴你不想講或不屑講都沒有關係
    ，就是不能亂講，會有偽證罪責？）沒有，是我自己要做生
    意用的，丁○○是我叔叔。（你為什麼作生意變到把地方給
    人家作安非他命？）我一時貪心想賺錢，我以一萬五千元出
    租給阿扁。」等語，亦據被告供承在卷，並有訊問筆錄、證
    人結文各1 紙（見94年度偵字第1551號卷第160 頁、第161
    頁）附卷可稽，堪信被告此部分之自白與事實相符。
  (二)又證人丙○○於94年5 月5 日在法務部調查局台南縣調查站
    受詢問時證稱：94年3 月24日13時21分伊所擁有之00000000
    00號手機來電者就是伊舅舅丁○○，他要伊與伊大哥黃建智
    聯絡，叫他（黃建智）不要過去，且那支手機也不要再用了
    ，伊當時即以0000000000手機打電話到伊大哥黃建智的住所
    （00-0000000），將舅舅丁○○交代的事情轉告他，伊於94
    年3 月24日13時38分打電話對黃建智所說「他只叫我聯絡給
    你叫你不要再進去了」，電話的內容是伊舅舅丁○○叫伊告
    訴伊大哥黃建智，至於「不要再進去了」所指為何伊不清楚
    ，伊於94年3 月25日15時59分10秒打電話對黃建智說「回鄉
    下也可以，因為全部出事了」，所謂「全部出事了」伊不知
    道什麼意思，這是伊舅舅丁○○打電話給伊，要伊照這個意
    思告訴伊大哥黃建智，丁○○以戊○○之名義承租大東海練
    歌場，並要伊大哥黃建智進入製毒工廠內，協助製毒工作，
    整個製毒工廠是伊舅舅丁○○在幕後主導，伊確實有陪同伊
    舅舅丁○○一同去甲○○處討論承租大東海練歌場一事，當
    初伊舅舅要伊隔天去跟甲○○簽約，但因後來決定以伊表弟
    戊○○的名義承租，所以伊就不再介入租屋一事等語（見94
    年度偵字第1551號卷第147 頁至第149 頁）；其於同日經檢
    察官訊問時結證稱：調查站筆錄實在，伊大哥黃建智事後有
    向伊講上情，他說伊舅舅丁○○有叫他去枋寮那邊幫忙作事
    ，作安非他命的事是伊事後才知道，伊二哥黃荻洪也是在枋
    寮那邊幫忙，94年3 月24日13時21分及25分之通訊監察內容
    的電話是伊的，伊的手機號碼是0000000000，另外1 支（手
    機號碼是）0000000000，丁○○的手機換來換去，伊不知道
    他的手機號碼，24日那1 天第1 通電話是丁○○打電話給伊
    ，叫伊打電話給伊大哥，叫伊大哥不要再去枋寮那邊，手機
    不要再用了，伊立刻就打電話給伊大哥，戊○○是另外1 個
    舅舅的兒子，他也是被丁○○叫他去簽約的，他沒有參與等
    語（見同上卷第142 頁、第143 頁）；其於94年6 月28日經
    檢察官訊問時結證稱：戊○○確實沒有參與，但伊舅舅丁○○叫他去屋主萬來伯家裡簽約租枋寮那邊的房子，伊舅舅丁○○本來要叫伊去與萬來伯簽約，後來因為伊還在假釋中，
    後來他就改叫戊○○去等語（見同上卷第197 頁、第198 頁
    ），並有臺灣台南地方法院檢察署通訊監察書、監聽譯文各
    2 份（見同上卷第150 頁至第155 頁）在卷足憑，而觀諸卷
    附之監聽譯文，丁○○確曾於94年3 月24日13時21分40秒撥
    打證人丙○○所使用之0000000000號行動電話，告知證人丙○○「快跟他（黃建智）聯絡叫他不要過去了，他那隻手機
    也不要再用了，我已經有交代叫他不要用了他還用，叫他不
    要過去了」等語，證人丙○○旋於同日13時25分54秒撥打其
    所使用之0000000000號行動電話告知黃建智「剛剛你老闆打
    來叫你不要再進去了，手機通通拔掉」等語，黃建智復於同
    日13時38分，以其所使用之0000000000號行動電話撥打證人
    丙○○所使用之0000000000號行動電話，經證人丙○○告知
    「他（丁○○）只叫我聯絡給你叫你不要再進去了」等語，
    證人丙○○繼於同年月25日15時59分10秒，以其所使用之00
    00000000號行動電話撥打黃建智所使用之0000000000號行動
    電話，告知黃建智「有事情啊，先回去。回鄉下也可以，因
    為全部出事了。你老闆打電話來叫我告訴你，你人先出來」
    等語，且法務部調查局台南縣調查站人員於94年3 月25日13
    時許，在上開房屋僅查獲黃荻洪、洪文義、張智勇等人，而
    未查獲丁○○、黃建智，亦如前述，足認丁○○確於知悉上
    開處所為法務部調查局台南縣調查站人員跟監後，即透過證
    人丙○○聯絡黃建智躲避之，丁○○、黃建智始未遭逮捕，
    是證人丙○○之證言經核與上開監聽譯文、房屋租賃契約書
    及法務部調查局台南縣調查站人員查獲黃荻洪、洪文義、張
    智勇等人之情均相符，堪認證人丙○○之證述確與事實相符
    而可採信，亦即上開房屋係丁○○命被告以其名義向甲○○
    承租供製造第二級毒品甲基安非他命場地之用無訛。
  (三)按刑法上之偽證罪，不以結果之發生為要件，一有偽證行為
    ，無論當事人是否因而受有利或不利之判決，均不影響其犯
    罪之成立，而該罪所謂於案情有重要關係之事項，則指該事
    項之有無，足以影響於裁判之結果者而言，最高法院著有71
    年台上字第8127號判例可資參照，查法務部調查局台南縣調
    查站人員於94年3 月25日13時許，在上開房屋僅查獲黃荻洪
    、洪文義、張智勇等人，而依據黃荻洪、洪文義、張智勇等
    人之供述及證人丙○○之證述得知尚有其他共犯（丁○○、
    黃建智）在逃，檢察官乃傳喚上開房屋之所有人甲○○、承
    租人被告戊○○欲釐清上開房屋之使用人為何以追查相關共
    犯等情，有臺灣屏東地方法院檢察署94年度偵字第1551號卷
    宗在卷足憑，故該黃荻洪、洪文義、張智勇等人違反毒品危
    害防制條例案件之案情有重要關係之事項非僅為黃建智等人
    是否有在屏東縣枋寮鄉○○村○○路25、27、29號處製造第
    二級毒品甲基安非他命，亦應包括丁○○、黃建智是否與黃
    荻洪、洪文義、張智勇等人間有共犯關係，是被告上述證言
    為丁○○是否有涉及製造第二級毒品甲基安非他命犯行之重
    要依據，自屬足以影響裁判結果之重要關係之事項無訛，辯
    護意旨容有誤會。
  (四)再被告戊○○於94年4 月6 日在法務部調查局台南縣調查站
    受詢問時陳稱：伊於93年12月22日因簽賭六合彩贏取23萬餘
    元，因此計畫開設小吃部來營利，加上大約2 、3 年前，甲○○曾向伊提過他在屏東縣枋寮鄉○○村○○路148-31、14
    8-33、148-35號之大東海練歌場已停止營業，若有人有意願
    繼續營業可向他承租，於是在今年1 月1 日與甲○○簽訂每
    月租金10,000元、租期1 年之書面契約，後來因為94年2 月
    農曆年前伊將去年12月間所贏得20餘萬輸光，沒有多餘閒錢
    來裝潢開設小吃部，所以大東海練歌場就暫時閒置不用，大
    約在今年2 月底，張家成向伊詢問有無空屋出租供他作為堆
    放成衣之用，所以伊就將大東海練歌場以每月20,000元、租
    期1 年之條件轉租給張家成並簽訂書面契約，伊原本不認識
    張家成，而伊係於今年元宵節當日晚上參加在鳳山市○○路
    、新富路路口之仁聖宮廟會聚餐活動時，因同坐1 桌一起喝
    酒而認識，因為彼此相談甚歡，在張家成之要求下，伊將伊
    家住址及家中電話號碼留給他，以便日後聯絡，之後張家成
    前後共5 次主動邀約伊外出飲酒作樂，每次開銷均是由張家
    成負責支付，伊沒有張家成的聯絡電話，都是張家成主動與
    伊聯繫，伊將大東海練歌場轉租給張家成，甲○○及謝文玉
    原先不知情等語（見94年度偵字第1551號卷第79頁至第81頁
    ）；於本院審理時供稱：94年1 月1 日簽完約後伊有去現場
    整理，半個月內就將現場整理乾淨，但是沒有開業，因為伊
    的錢賭博輸光，因為伊的姐夫「阿邦」住那邊，伊不知道他
    的真實姓名，他是抓魚的，他有人脈，所以伊評估在那邊作
    生意，伊不知道張家成在何處等語（見本院卷第44頁反面、
    第45頁正面）。證人甲○○於於94年3 月25日經法務部調查
    局屏東縣調查站人員詢問時陳稱：戊○○於（94年）元月1
    日起要承租該3 棟房子（即上開房屋）1 年的時間，並訂有
    房屋租賃契約，戊○○說承租上述3 棟房子係作為倉庫使用
    等語（見94年度偵字第1551號卷第26頁、第27頁）；於本院
    審理時結證稱：戊○○跟伊租屋，他向伊租屋時說要做倉庫
    ，也有說要做其他用途，說了很多，大概是要做生意，當時
    該屋內還有一些歌唱設備，伊跟戊○○說可以做相關的行業
    或餐廳，該處算偏僻，它是在1 個舊村落內，現場離1 個無
    人車站約100 公尺，當地是鄉下並不繁榮，不算熱鬧的地方
    ，該屋4 、5 個月沒有使用，伊之前租給他人作為大東海練
    歌場，裡面沒有餐廳，該屋改成餐廳至少要好幾十萬，因為
    要做廚房，而且被拆除的部分也要作鐵窗，還有清除現場垃
    圾，整理場地也要花錢，伊不知道被告將該屋轉租別人，但
    伊當初出租給被告時有跟他講約滿會再續約等語（見本院卷
    第40頁、第41頁）。被告就證人甲○○何時向其表明上開房
    屋閒置欲出租、其承租上開房屋之目的究為開設小吃部或供
    作倉庫之用，及上開房屋整理開業所需之費用之所述，已與
    證人甲○○之證述有所不合；又被告自承於簽約後半個月內
    即將現場整理乾淨，並陳稱於2 月農曆年前將20餘萬輸光，
    則依被告所述，其將場地整理完畢至將所準備開業之金錢輸
    光間尚有1 個半月之久，而此期間其尚須負擔租金，以被告
    非富有及駑鈍之人，倘若其真要開設小吃部，衡情其應會在
    最短時間內開幕以達營利之目的，焉有將場地整理完畢後即
    將該處閒置，而平白損失租金之理？再上開房屋之所在地並
    非熱鬧繁榮之處，業據證人甲○○證述明確，被告承租上開
    房屋係3 間店面，若開業經營小吃部其固定支出應所費不貲
    ，須有眾多客源以達一定營業額始能收支平衡甚或獲利，而
    被告自稱評估之依據係因其姊夫住枋寮鄉有人脈云云，惟其
    竟僅知其姊夫之綽號為「阿邦」，並無法陳述該人之真實姓
    名，則是否真有其人即有可疑，縱或真有其人亦堪認被告與
    其並不熟識，故被告僅以此即率然決定承租3 間店面顯與常
    情不符；另被告雖陳稱其為貪圖較高租金而將上開房屋轉租
    予「張家成」，並提出房屋租賃契約書1 份（見94年度偵字
    第1551號卷第87頁至第90頁）為證，然依該屋租賃契約書之
    記載，被告係以每月20,000元之租金租予「張家成」，而被
    告於94年5 月17日10時經臺灣屏東地方法院檢察署檢察官訊
    問時，竟陳稱以15,000元出租給「張家成」，其前後所述已
    見矛盾，又被告供承不知「張家成」之聯絡電話，亦不知其
    在何處云云，且該房屋租賃契約書上關於「張家成」之身分
    證號碼及住所之記載均與事實不符，有法務部戶役政連結作
    業系統表6 紙（見同上卷第207 頁至第212 頁）附卷可稽，
    則是否真有「張家成」存在，及若「張家成」積欠租金被告
    如何向其催討，均有可疑，此外，被告經法務部調查局第六
    處南部通訊中心以控制問題法及混合問題法對其實施測謊鑑
    定，結果認「戊○○稱：製造毒品的處所非丁○○叫其去租
    的。上述問題經測試呈情緒波動之反應，研判有說謊。」，
    有法務部調查局94年8 月9 日調科南字第09400360130 號測
    謊報告書1 份附卷可稽（見94年度偵字第3487號卷第10頁至
    第18頁），綜上所述，被告所辯與事實不符而不可採信，本
    件事證明確，被告犯行堪予認定。
  (五)至證人之陳述有部分前後不符，或相互間有所歧異時，究竟
    何者為可採，法院仍應本其自由心證予以斟酌，非謂一有不
    符或矛盾，即認其全部均為不可採信，最高法院著有82年度
    台上字第1996號判決意旨可資參照；又人類之記憶可因時間
    、身體健康情況或事件本身具複雜性等因素而有所改變或增
    加其難度，難期記憶內容歷久不衰。證人甲○○雖曾證稱被
    告戊○○與證人丙○○一同前來洽談租屋事宜，然被告及證
    人丙○○均陳稱確曾個別與證人甲○○洽談過租屋事宜，並
    均否認一同與證人甲○○洽談，而證人甲○○與被告及證人
    丙○○本非熟識，當有誤認之可能，是本院認證人甲○○此
    部分之證述尚難據採；又證人乙○○雖證述曾載被告至枋寮
    、鳳山，沒有看到被告與人簽約，且不清楚被告去作何事等
    語（見本院卷第42頁），自難以其證述採為對被告有利認定
    之依據，均併此敘明。
三、核被告戊○○所為，係犯刑法第168 條之偽證罪。爰審酌被
    告行為影響司法公正甚鉅，犯罪後猶空言狡飾態度不佳，及
    其犯罪之動機、目的、手段等一切情狀，量處如主文所示之
    刑，以資懲儆。
四、公訴意旨另認被告戊○○於94年4 月6 日10時許，經臺灣屏
    東地方法院檢察署檢察官訊問時具結後偽稱：伊承租前開處
    所係伊要做小吃店生意，伊貪圖較高租金遂轉租予綽號「阿
    扁」不詳姓名之人，與其舅丁○○無關云云，就案情有重要
    關係事項為虛偽之陳述，因認被告此部分亦涉有刑法第168
    條之偽證罪嫌云云。惟查：
  (一)按刑事訴訟法第181 條規定：「證人恐因陳述致自己或與其
    有前條第一項關係之人（現為或曾為證人之配偶、直系血親
    、三親等內之旁系血親、二親等內之姻親、或家長、家屬者
    ，與證人定有婚約者，現為或曾為證人之法定代理人或現由
    或曾由證人為其法定代理人者）受刑事追訴或處罰者，得拒
    絕證言。」旨在免除證人陷於抉擇控訴自己或與其有一定身
    分關係之人、或陳述不實而受偽證之處罰、或不陳述而受罰
    鍰處罰，甚而主觀上認為違反具結文將受偽證處罰之困境，
    又證人此項拒絕證言權，與被告之緘默權，同屬不自證己罪
    之特權，為確保證人此項權利，同法第186 條第2 項規定，
    法官或檢察官有告知證人之義務；如法官或檢察官未踐行此
    項告知義務，而告以具結之義務及偽證之處罰並命朗讀結文
    後具結，將使證人陷於如前述之抉擇困境，無異剝奪證人此
    項拒絕證言權，強迫其作出讓自己入罪之陳述，違反不自證
    己罪之原則，自係侵犯證人此項權利，最高法院著有94年度
    台上字第51號判決意旨可資參照。再所謂具結，係指依法有
    具結義務之人，履行其具結之義務而言，若在法律上不得令
    其具結之人，而誤命其具結者，即不發生具結之效力，最高
    法院亦著有30年度非字第24號判例可資參照。
  (二)本件上開房屋係由被告戊○○以其名義向甲○○承租，而法
    務部調查局台南縣調查站人員於94年3 月25日13時許，在該
    處查獲黃荻洪、洪文義、張智勇等人製造第二級毒品甲基安
    非他命，並扣得第二級毒品甲基安非他命結晶成品及液態半
    成品、製造工具、氯假麻黃素等物，已如上述，被告顯難脫
    干係，易言之，若被告知情而承租上開房屋，則其與黃荻洪
    、洪文義、張智勇等人間應有共犯關係，自有受刑事追訴或
    處罰之可能，依刑事訴訟法第181 條規定，被告本得拒絕證
    言，且依同法第186 條第2 項亦明白規定，於其具結前應告
    以其得拒絕證言之程序。惟觀諸臺灣屏東地方法院檢察署94
    年度偵字第1551號卷宗94年4 月6 日之訊問筆錄（見該卷第
    92頁）僅記載「檢察官諭知證人具結之義務及偽證之處罰，
    並命證人朗讀結文後具結。」字樣，並未見檢察官履行其告
    知證人即被告得拒絕證言之程序，是本件於該次偵訊程序中
    ，檢察官並未依照刑事訴訟法第186 條第2 項規定履行告知
    被告得拒絕證言之義務，而遽命被告具結作證，顯然違反具
    結前之告知義務，參照上開說明，該具結應不發生效力，既
    為不發生效力之具結，自不得採為認定被告犯偽證罪之判斷
    依據，從而即與偽證罪「供前或供後具結」之構成要件不相
    符合。
  (三)此外，復查無其他確切之積極證據足以證明被告戊○○涉有
    此部分檢察官所指之偽證犯行，故被告此部分被訴偽證罪，
    應屬犯罪不能證明，本應為無罪之諭知，惟檢察官認被告此
    部分之犯行與上開論罪科刑部分有接續犯之裁判上一罪之關
    係，爰不另為無罪之諭知，併此敘明。
據上論斷，應依刑事訴訟法第299 條第1 項前段、刑法第168 條
，判決如主文。
本案經檢察官葉容芳到庭執行職務。
中    華    民    國    95    年    1     月    17    日
                  刑事第五庭    審判長法  官   石家禎
                                      法  官   李宜娟
                                      法  官   林家聖
以上正本證明與原本無異。
如不服本判決應於收受本判決送達後10日內向本院提出上訴書狀
，其未敘述上訴理由者，並得於提起上訴後10日內向本院補提理
由書狀（均須按他造當事人之人數附繕本）「切勿逕送上級法院
」
中    華    民    國    95    年    1     月    17    日
                                書記官  莊正彬
附錄本判決論罪科刑法條全文：
刑法第168條
於執行審判職務之公署審判時或於檢察官偵查時，證人、鑑定人
、通譯於案情有重要關係之事項，供前或供後具結，而為虛偽陳
述者，處七年以下有期徒刑。


司法院資訊處製作；財團法人民間司法改革基金會備份。
